---
title: "Poročilo pri predmetu Analiza podatkov s programom R-Analiza štipendiranja v Sloveniji"
author: "Mojca Žilavec"
output:
  pdf_document:
    latex_engine: xelatex
    includes:
      in_header: lib/styles.sty
---

```{r setup, echo=FALSE, results='hide', message=FALSE}
# Če želimo nastaviti pisave v PDF-ju, odkomentiramo
# in sledimo navodilom v programu.
#source("fontconfig.r", encoding = "UTF-8")

# Uvoz vseh potrebnih knjižnic
source("lib/libraries.r", encoding = "UTF-8")
```

# Izbira teme

Izbrala sem si temo analiza stipendiranja v Sloveniji. Podatke sem dobila z Statističnega urada Slovenije, Kariernih centrov v Ljubljani. Moj cilj je opredeliti, katerih štipendij je v Sloveniji največ, jih regijsko razdeliti ter pokazati, ali imajo več štipendij dijaki, študentje, neznano. Osredotočila se bom tudi na leto 2014 in ugotovila, kako so bile podeljenje štipendije. 

***

# Obdelava, uvoz in čiščenje podatkov

```{r uvoz, echo=FALSE,message=FALSE, warning=FALSE}
source("uvoz/uvoz.r", encoding = "UTF-8")
```

Uvozili smo podatke o štipendijah v obliki CSV s statističnega urada ter v obliki HTML z prav tako s statističnega urada republike Slovenije. 
Prva uvožena razpredelnica je v obliki HTML. Ker me zanimajo podatki o štipendijah po vrstah in izobrazbi, sem uvoženo tabelo s spletne strani razdelila na več manjših podtabel. Nato sem iz vsake podatabele izluščila leto 2014. 
Drugo tabelo sem uvozila v obliki csv. Razpredelnico sem naložila s podatki o številu štipendij v različnih regijah v Soveniji, ločene na spol in leta. 
Poglejmo si začetka obeh uvoženih razpredelnic.

#spletni naslov na katerem se nahaja tabela (SURS)
url <- "http://pxweb.stat.si/pxweb/Dialog/viewplus.asp?ma=H111S&ti=&path=../Database/Hitre_Repozitorij/&lang=2"

#kodna tabela
stran <- html_session(url) %>% read_html(encoding="UTF-8")
tabela <- stran %>% html_node(xpath = "//table[@class='pxtable']") %>% html_table()
Encoding(tabela[[1]]) <- "UTF-8"
names(tabela) <- tabela[1,]
names(tabela)[1] <- "vrsta" #Poimenovan drugi stolpec tabele
tabela <- tabela[-c(1, nrow(tabela)),] 
tabela <- data.frame(kategorija = tabela[,1], tabela)

kategorije <- factor(tabela$kategorija[seq(1,nrow(tabela),10)])
tabela$kategorija <- as.vector(t(matrix(rep(kategorije, 10), nrow=4)))
tabela <- tabela[-seq(1, nrow(tabela), 10),]

#Pretvorba nizov v character,integer
tabela[,2]<-factor(tabela[,2])
tabela[,3:9] <- apply (tabela[,3:9], 2, . %>% strapplyc("([0-9]*)") %>% unlist() %>% as.integer())

#levels(tabela$vrsta) <- c("Drugo","Državne", "Kadrov. skupaj","Kadrov. nesofin.", "Kadrov. sof. nepos.", "Kadrov. sof. pos.","Zamejci in svet", "Zoisove")

#locimo od velike tabele, na vec manjsih tabel
#skupaj
skupaj <- filter(tabela, kategorija == kategorije[1]) #izberemo po prvi kategoriji
skupaj14 <- select(skupaj, vrsta, X2014) #ločimo na leto 2014
skupaj141 <- skupaj[1:9,9] #izberemo podeljene štipendije v letu 2014 v obliki vektorja

#dijaki
dijaki <- filter (tabela, kategorija == kategorije[2])
dijaki14 <- select(dijaki, vrsta, X2014)
dijaki141 <- dijaki[1:9,9]

#studenti
studenti <- filter (tabela, kategorija == kategorije[3])
studenti14<-select(studenti, vrsta, X2014)
studenti141 <- studenti[1:9,9]

#neznano
neznano <- filter (tabela, kategorija == kategorija [4])
neznano14 <-select(neznano, vrsta, X2014)
neznano141 <- neznano[1:9,9]

```{r histogram, echo=FALSE, fig.align='center', fig.cap='Histogram števila naselij v občinah'}
#hist(obcine[,4], main = "Pogostost števila naselij",
#     xlab = "Število naselij", ylab = "Število občin")
```

***
