---
title: "Poročilo pri predmetu Analiza podatkov s programom R-Analiza štipendiranja v Sloveniji"
author: "Mojca Žilavec"
output:
  pdf_document:
    latex_engine: xelatex
    includes:
      in_header: lib/styles.sty
---

```{r setup, echo=FALSE, results='hide', message=FALSE}
# Če želimo nastaviti pisave v PDF-ju, odkomentiramo
# in sledimo navodilom v programu.
#source("fontconfig.r", encoding = "UTF-8")

# Uvoz vseh potrebnih knjižnic
source("lib/libraries.r", encoding = "UTF-8")
```

# Izbira teme

Izbrala sem si temo analiza stipendiranja v Sloveniji. Podatke sem dobila z Statističnega urada Slovenije, Kariernih centrov v Ljubljani. Moj cilj je opredeliti, katerih štipendij je v Sloveniji največ, jih regijsko razdeliti ter pokazati, ali imajo več štipendij dijaki, študentje, neznano. Osredotočila se bom tudi na leto 2014 in ugotovila, kako so bile podeljenje štipendije. 

***

# Obdelava, uvoz in čiščenje podatkov

```{r uvoz, echo=FALSE,message=FALSE, warning=FALSE}
source("uvoz/uvoz.r", encoding = "UTF-8")
```

Uvozili smo podatke o štipendijah v obliki CSV s statističnega urada ter v obliki HTML z prav tako s statističnega urada republike Slovenije. 

Prva uvožena razpredelnica je v obliki HTML. Ker me zanimajo podatki o štipendijah po vrstah in izobrazbi, sem uvoženo tabelo s spletne strani razdelila na več manjših podtabel. Nato sem iz vsake podatabele izluščila leto 2014. 

Drugo tabelo sem uvozila v obliki csv. Razpredelnico sem naložila s podatki o številu štipendij v različnih regijah v Soveniji, ločene na spol in leta. 

Poglejmo si začetka obeh uvoženih razpredelnic.

Slika \ref{fig:histogram} prikazuje porazdelitev števila naselij v občinah.

```{r histogram, echo=FALSE, fig.align='center', fig.cap='Histogram števila naselij v občinah'}
#hist(obcine[,4], main = "Pogostost števila naselij",
#     xlab = "Število naselij", ylab = "Število občin")
```

***
